臺灣新竹地方法院民事判決　　　　　　　　　　　　　九十三年度婚字第一六四號
　　原　　　告　甲○○
　　訴訟代理人　曾肇昌律師
　　被　　　告　丙○○
右當事人間請求確認婚姻關係不成立事件，本院於民國九十三年七月十九日言詞辯論
終結，判決如左：
    主  　　文
確認原告與被告間之婚姻關係不成立。
訴訟費用由被告負擔二分之一，餘由原告負擔。
    事實及理由
壹、原告起訴主張：緣原告曾經離婚為賺取生活費以養育幼子，迫於無奈，乃在傳播
    公司擔任坐檯小姐，因工作關係結識被告丙○○，起初被告對原告百般呵護，熱
    烈追求，迨兩人交往後，被告即露出真面目，稍一不順心即對原告怒言相向，拳
    打腳踢，原告雖欲與被告分手，惟被告均以家人及幼子之生命、安全相要脅，原
    告為免親人受到傷害，只好續與被告交往。被告為達到控制原告，利用原告為其
    承擔罪責之目的，強迫原告將原租屋退租，搬至被告家中居住，不准原告回家探
    望父母及子女，亦不准原告拿錢回家以養育幼子，完全斷絕與家人之關係，並取
    出準備好之結婚證書，要原告簽名蓋章後，即由被告持至戶政機關辦理結婚登記
    ，兩造間之結婚並無公開儀式，亦無二人以上之證人，是項婚姻根本不成立。況
    且，被告要原告與其登記結婚，僅係為要利用原告拿錢、刷卡，將機車賣掉以供
    其花用，並要原告為其承擔罪責，毫無相互扶持、同甘共苦之婚姻基礎與認知。
    爰依法提起本件訴訟請求確認兩造間之婚姻關係不成立等語。
貳、被告則以：原告甲○○是我太太，我們有結婚，沒有公開儀式，但有請吃飯。請
    吃飯時，並沒有說我們要結婚，只是說到家裡吃飯，我們只有登記，是有說後來
    要補辦結婚，但因為之後有案件，所以沒有辦理結婚儀式。結婚證書上的證人之
    一是我叔叔，他只有登記的時候才去等語資為抗辯。並聲明駁回原告之訴。
、得心證之理由：
一、按民事訴訟法第五百六十八條第一項所定婚姻無效之訴與確認婚姻成立或不成立
    之訴，兩者不同；所謂確認婚姻不成立之訴，係主張無結婚之事實，而有婚姻之
    形式；至於婚姻無效之訴，則係主張有結婚之事實，而其行為無效而言（最高法
    院八十六年臺上字第四八三號判決意旨參照）。故倘未依民法第九百八十二條第
    一項規定舉行公開儀式及二人以上之證人，僅於
    屬無結婚之事實而有結婚之形式，依上開說明，自屬婚姻關係不成立之問題。經
    查，本件原告甲○○主張其與被告丙○○間之婚姻關係不成立，然原告之
    料之備註欄乃登記於九十一年八月五日與被告結婚，此有本院依職權調閱之結婚
    登記資料及
    被告間之婚姻關係是否成立，以除去
    故本件原告有即受確認判決之法律上利益，合先敘明。
二、經查，本件原告主張兩造間雖已為結婚之
    式，更無二人以上之證人在場見證結婚之事實，業經本院依職權訊問證人即兩造
    結婚證書上之證婚人乙○○證述在卷，核與被告陳述相符，且有兩造之
    及本院依職權調閱之兩造結婚證書在卷可參，堪信原告之主張為真實。
三、按民法第九百八十二條規定：「結婚，應有公開儀式及二人以上之證人（第一項
    ）。經依
    儀式婚主義，結婚之形式要件，即為「公開之儀式」及「二人以上之證人」；而
    依
    之儀式或未具備二人以上之證人，主張結婚欠缺法定之形式要件，婚姻關係不成
    立。本件原告既已證明兩造並未舉行結婚之公開儀式，從而，其起訴請求確認兩
    造間婚姻關係不成立，自屬有據，應予准許。
四、關於訴訟費用負擔方面：按敗訴人之行為，按當時之訴訟程度為伸張或防衛權利
    所必要者，因該行為所生之費用，法院得酌量情形命勝訴之當事人負擔其一部，
    民事訴訟法第八十一條第二款定有明文。經查，本件婚姻關係不成立之訴，起因
    於兩造並無舉行結婚儀式之實卻有結婚
    上開原因本為兩造所知悉，被告應訴所為抗辯，核屬伸張或防衛權利所必要，且
    與維持
    造各負擔二分之一，始為公允。
肆、訴訟費用之負擔：民事訴訟法第八十一條第二款。
中　　　華　　　民　　　國　　九十三　　年　　　七　　　月　　  三十  　日
                                  臺灣新竹地方法院家事法庭
                                      法　　  官　許翠玲
右正本證明與原本無異。
如對本判決上訴，須於判決送達廿日內向本院提出上訴狀。
                                      法院書記官  陳宏城
中　　　華　　　民　　　國　　九十三　　年　　　七　　　月　　  三十  　日
